【裁判字號】    95,交聲,400
【裁判日期】    950710
【裁判案由】    違反道路交通管理處罰條例聲明異議
【裁判全文】
臺灣士林地方法院交通事件裁定         95年度交聲字第400號
原處分機關  交通部公路總局臺北區監理所
異  議  人
即受處分人  喜相逢旅店企業股份有限公司
法定代理人  呂華珍
上列受處分人因違反道路交通管理處罰條例案件，對於交通部公
路總局臺北區監理所民國95年5 月5 日所為之處分（原處分案號
：北監自裁字第裁40-CG0000000號），聲明異議，本院裁定如下
：
    主  文
原處分撤銷。
呂華珍汽車駕駛人，行車速度，超過規定之最高時速，處罰鍰新
臺幣壹仟貳佰元。
    理  由
一、按汽車駕駛人，行車速度，超過規定之最高時速，處新臺幣
    （下同）1,200 元以上2,400 元以下罰鍰，並予記違規點數
    1 點，本件原處分行政機關最初裁處時之道路交通管理處罰
    條例第40條第1 項、第63條第1 項第1 款分別定有明文。
二、異議人即受處分人喜相逢旅店企業股份有限公司（以下簡稱
    喜相逢公司）所有FE-7777 號車，於95年3 月7 日21時7分
    許，在淡水縣台2 線紅樹林捷運站前（往臺北），經警舉發
    「限速50公里，時速69公里，超速19公里」違規，依違反道
    路交通管理處罰條例第40條第1 項規定，處罰鍰1,700 元。
三、受處分人異議意旨固坦承有上開超速違規之事實，惟仍否認
    有何違規之行為，辯稱：案發當時因負責人呂華珍之子頭部
    外傷，血流不止，為緊急送醫救治才超速行駛，應予以酌情
    減輕或撤銷原處分等語。經查：
（一）受處分人喜相逢公司於上揭時、地，超速行駛之事實，業
      據受處分人異議意旨自承在卷，並有臺北縣政府警察局北
      縣警交字第CG0000000 號舉發違反道路交通管理事件通知
      單影本1 紙附卷可稽，此部分事實洵堪認定。
（二）按行政罰法第13條規定，因避免自己或他人生命、身體、
      自由、名譽或財產之緊急危難而出於不得已之行為，不予
      處罰，但避難行為過當者，得減輕或免除其處罰，亦即緊
      急避難行為，除客觀上須有自己或他人之生命、身體、自
      由或財產上遭遇急迫之危險外，行為人所採之避難行為尚
      須出於不得已或必要之行為，始足完全阻卻違法，否則，
      僅得視其情節，予以減輕處罰。受處分人負責人呂華珍確
      實有於本件案發日時駕駛受處分人公司所有之自用小客車
      ，由其位於臺北縣淡水鎮○○街208 號1 樓住處載送其頭
      部因故外傷之子吳軒荃前往馬偕紀念醫院急診等情，業據
      異議意旨陳明在卷，且有馬偕醫院診斷證明書、呂華珍全
      戶戶籍查詢資料在卷可稽，應堪信為真實。然由吳軒荃之
      診斷證明書所載，其傷勢僅係頭部外傷，且急診後，隨即
      領藥出院，堪認其傷勢甚輕，並非屬重大傷患，受處分人
      並無非捨呼叫救護車載送或請求其他政府機關協助之方式
      送醫不可之情節，顯然本件達到送醫目的之手段並非僅有
      自己開車超速冒險送醫一途而已，且受處分人負責人沿途
      超速行駛，車輛並未配備任何警示其他車輛之措施，造成
      公路行車之不特定危險，此等危險與其所受傷害衡量比較
      ，其避難行為顯然過當，受處分人既未能舉證證明其前開
      行為係緊急避難之唯一不得已或必要之行為，則本件受處
      分人所欲避免之危害與該行為所造成之風險兩相權衡下，
      本院認受處分人負責人載送其子至醫院急診之行為，尚屬
      過當，難為阻卻其超速行駛違規行為之事由，僅得依前述
      行政罰法第13條但書之規定，而減輕處罰。
（三）汽車駕駛人違反道路交通管理處罰條例第40條第1 項規定
      ，而於期限內繳納或到案聽候裁決者，處1,700 元，道路
      交通管理事件統一裁罰基準及處理細則固定有明文，然該
      規定僅係行政機關依其執掌所為之行政命令，並不拘束法
      院依照違規情節斟酌其處罰金額之權力，查本件受處分人
      之違規（即違反道路交通管理處罰條例第40 條 第1 項規
      定）事實，核屬避難過當行為，已如前述，原處分未注意
      行政罰上亦有避難過當之減輕處罰規定之適用，遽予裁罰
      1,700 元，自有未合，應由本院撤銷原處分並審酌受處分
      人違規之動機、目的、手段所造成之危害等一切情狀，並
      依前述行政罰法第13條但書之規定，裁處受處分人罰鍰1,
      200 元。
四、綜上，受處分人異議意旨，主張本件不罰部分雖無理由，然
    本件原處分既有上述不當之處，自應由本院依道路交通案件
    處理辦法第20條前段之規定撤銷原處分，並依法自為裁定如
    主文第2 項所示。
五、據上論斷，應依道路交通案件處理辦法第20條前段，裁定如
    主文。
中    華    民    國    95    年    7     月    10    日
                  交通法庭法  官  王沛雷
以上正本證明與原本無異。
如不服本裁定應於送達後5 日內向本院提出抗告狀。
                          書記官  蘇彥宇
中    華    民    國    95    年    7     月    17    日


司法院資訊處製作；財團法人民間司法改革基金會備份。
